臺灣板橋地方法院交通事件裁定　　　　96年度交聲字第1057號
原處分機關　交通部公路總局臺北區監理所蘆洲監理站
異　議　人　甲○○
上列異議人因違反道路交通管理處罰條例事件，對於交通部公路
總局臺北區監理所蘆洲監理站中華民國９６年７月５日所為之處
分〔原處分案號：北監蘆字第裁４６－Ａ00000000號、
北監蘆字第裁４６－Ａ00000000號〕，聲明異議。本院
裁定如下：
    主  文
原處分撤銷。
甲○○汽車駕駛人，爭道行駛，有機器腳踏車，不在規定車道行
駛情形，處罰鍰新臺幣陸佰元，並記違規點數壹點；又汽車駕駛
人，爭道行駛，有機器腳踏車，不在規定車道行駛情形，處罰鍰
新臺幣陸佰元，並記違規點數壹點。
    理  由
壹、本件原處分機關係以異議人駕駛牌照號碼ＣＸＤ－２６９號
　　重型機車，於〔壹〕民國〔下同〕９５年６月２７日１６時
  　５０分許，在臺北市○○路與民權西路口，有「機器腳踏車
    ，不在規定車道行駛」之舉發違規事實，乃依道路交通管理
    處罰條例第４５條第１３款、第６３條第１項第１款裁決「
    罰鍰新臺幣壹仟捌佰元整，並記違規點壹點，罰鍰限於９６
    年８月４日前繳納。」、「上開罰鍰逾期不繳納者〔一〕自
    ９６年８月５日起罰鍰為新臺幣壹仟捌佰元整。〔二〕逾期
    仍不繳納者，依法移送強制執行。」〔北監蘆字第裁４６－
    Ａ0000000號〕。〔貳〕９５年１２月８日１６時１
    ４分許，在臺北市○○路與民權西路口，有「機器腳踏車，
　　不在規定車道行駛」之舉發違規事實，乃依道路交通管理處
　  罰條例第４５條第１３款、第６３條第１項第１款裁決「罰
    鍰新臺幣壹仟捌佰元整，並記違規點壹點，罰鍰限於９６年
    ８月４日前繳納。」、「上開罰鍰逾期不繳納者〔一〕自９
    ６年８月５日起罰鍰為新臺幣壹仟捌佰元整。〔二〕逾期仍
    不繳納者，依法移送強制執行。」〔北監蘆字第裁４６－Ａ
    00000000號〕；異議人則以：伊從未接獲本件舉發
    違反道路交通管理事件通知單，原處分各處罰鍰新臺幣壹仟
    捌佰元實屬過重，請求各處罰鍰新臺幣陸佰元等由，聲明異
    議。
貳、查異議人於上揭時、地，騎乘機車經舉發「機器腳踏車不在
    規定車道行駛」之違規事實，有舉發照片足參，復為異議人
    不爭，信為真正。
參、按「送達，不能依前二條規定為之者，得將文書寄存送達地
    之地方自治或警察機關，並作送達通知書兩份，一份黏貼於
    應受送達人住居所、事務所、營業所或其就業處所門首，另
    一份交由鄰居轉交或置於該送達處所信箱或其他適當位置，
    以為送達。」、「前項情形，由郵政機關為送達者，得將文
    書寄存於送達地之郵政機關。寄存機關自收受寄存文書之日
    起，應保存三個月。」，「送達人因證明之必要，得製作送
    達證書，記載下列事項並簽名︰一、交送達之機關。二、應
    受送達人。三、應送達文書之名稱。四、送達處所、日期及
    時間。五、送達方法。」、「除電子傳達方式之送達外，送
    達證書應由收領人簽名或蓋章；如拒絕或不能簽名或蓋章者
    ，送達人應記明其事由。」、「送達證書，應提出於行政機
    關附卷。」行政程序法第７４條、第７６條定有明文。查原
    舉發單位臺北市政府警察局交通警察大隊曾於９６年６月１
    ３日以北市警交大執字第０９６３２８４０４００號函覆原
    處分機關略以：『本件舉發違反道路交通管理事件通知單經
    舉發單位掛號郵寄車籍地〔即異議人戶籍地〕，因招領逾期
    ，再郵寄辦理寄存送達程序』；惟本件「臺北市政府警察局
    交通警察大隊送達證書」，僅加蓋「原寄郵局日戳」，其餘
    「送達處所、日期及時間、送達方法」等，均空白，有上揭
    『送達證書』足參，既不能證明本件舉發違反道路交通管理
    事件通知單，業已送達與異議人，復不能證明係『公示送達
    』，異議人執前情聲明異議，即非無據。
肆、原處分機關據前開違規事實裁決處分異議人如前，固非無見
    。惟〔壹〕本件舉發違反道路交通事件通知單，並未依法送
    達與異議人，原處分機關於９６年６月２１日以北監蘆字第
    ０９６６００２５５０號函復異議人謂『已依法完成達』，
    並之裁罰。〔貳〕按道路交通管理處罰條例第６５條立法意
    旨，係指原處分於「確定」後始有執行力。乃原處分機關裁
    決如前，竟逕自裁決受處分人「罰鍰限於９６年８月４日前
    繳納。」、「上開罰鍰逾期不繳納者〔一〕自９６年８月５
    日起罰鍰為新臺幣壹仟捌佰元整。〔二〕逾期仍不繳納者，
    依法移送強制執行。」；以上列處分礙及憲法保障之受處分
    人依法爭訟之權，核非適法。異議人執前情聲明異議，為有
    理由，惟原處分有上述〔貳〕可議之處，自應由本院將原處
    分撤銷，審酌本件舉發違反道路交通事件通知單未送達與異
    議人，且該通知單上附註「本件係寄存送達再次郵寄案件，
    收件時，如已逾到案日，請於１５日內依原處罰金額，向應
    到案處所辦理繳結」等情，並自為裁定，如主文。
據上論結，應依道路交通案件處理辦法第２０條前段，道路交通
管理處罰條例第４５條第１３款、第６３條第１項第１款，裁定
如主文。
中　　華　　民　　國　　96　　年　　11　　月　　12　　日
                  交通法庭    法　官    陳福來
以上正本證明與原本無異。
如不服本裁定應於送達後5日內向本院提出抗告狀。
                              書記官    林兆嘉
中　　華　　民　　國　　96　　年　　11　　月　　12　　日
